【裁判字號】    95,交聲,803
【裁判日期】    950913
【裁判案由】    聲明異議
【裁判全文】
臺灣臺中地方法院交通事件裁定         95年度交聲字第803號
原處分機關  交通部公路總局臺中區監理所
受處分人    甲○○
上列受處分人因違反道路交通管理處罰條例案件，對於交通部公
路總局臺中區監理所民國九十五年八月十五日所為之裁決（中監
違字第裁六○─ＺＣＢ○四四四四六號裁決書），聲明異議，本
院裁定如下：
    主  文
異議駁回。
    理  由
一、原處分機關略以：受處分人甲○○，其所有之車號三Ｑ─六
    一四五號自用小客車，於民國九十五年五月十八日十四時十
    一分許，在國道一號公路北上一九六‧四公里處，因行車限
    速一○○公里，經雷達（射）科學儀器測得時速一一二公里
    ，超速十二公里行駛之違規事實，經國道公路警察局第三警
    察隊員警依法逕行舉發，受處分人於期限內到案提出申訴，
    該所遂於九十五年八月十五日以中監違字第裁六○─ＺＣＢ
    ○四四四四六號裁決書，裁處受處分人違反道路交通管理處
    罰條例第三十三條之規定，處罰鍰新臺幣（下同）三千元，
    逾期則依違反道路交通管理事件統一裁罰標準表及裁決書處
    罰主文裁處，於法並無不合等語。
二、本件受處分人甲○○異議意旨略以：該車於九十五年五月十
    八日違規，依據違反道路交通管理事件統一裁罰基準及處理
    細則第二十九條第二項規定「移送期間其屬逕行舉發者，自
    違反行為日起三十日內為之」，違規之五月十八日起至該分
    隊舉發填單日期為六月十六日，雖於三十日內為之，惟本件
    掛號郵寄日期，經查係在九十五年六月二十二日，導致於六
    月二十三日下午才收執，距離填單日已距六日（超過三十日
    ），與規定相悖；且該車驗車、繳稅均正常，無須查證之必
    要，勿庸延長；委外公司大宗掛號郵寄係屬其內部管理事務
    ，但距離舉發填單日已相距六日是事實，與條文規定相悖亦
    影響民眾權益；再舉他車為警逕行舉發申訴成功乙案為例，
    相同處理細則並未修正，為何有兩種不同之裁決，確有疑義
    ，爰聲明異議云云。
三、按汽車行駛高速公路不依速限標誌指示者，處汽車駕駛人新
    臺幣（下同）三千元以上六千元以下罰鍰。行車速度應依標
    誌或標線之規定；汽車駕駛人有第三十三條者，除依原條款
    處罰鍰外，並予記違規點數一點。道路交通管理處罰條例第
    三十三條第一項、第六十三條第一項第一款及道路交通安全
    規則第九十三條第一項、高速公路交通管制規則第五條第一
    項與違反道路交通管理事件統一裁罰標準表分別定有明文。
四、查本件受處分人甲○○，其所有之車號三Ｑ─六一四五號自
    小客車，於上開時、地處，因速限一○○公里，經雷達測定
    行速一一二公里，超速十二公里之違規，為國道公路警察局
    第三警察隊員警逕行舉發之事實，非但為受處分人於異議狀
    所不爭執，並有舉發違反道路交通管理事件通知單一份、採
    證照片一張附卷可稽。惟受處分人以上開情詞置辯。經查，
    按「法官依據法律獨立審判，各機關依其職掌就有關法規為
    釋示之行政命令，法官於審判案件時，故可予以引用，但仍
    得依據法律，表示適當之不同見解，並不受其拘束」，司法
    院大法官釋字第一三七號及第二一六號解釋皆有明定。又按
    「舉發違反道路交通管理事件後，舉發單位應於舉發當日或
    翌日午前，將該舉發違反道路交通管理事件有關文書或電腦
    資料連同有暫代保管物件者之物件送由該管機關，於舉發之
    日起四日內移送處罰機關。前項移送期間其屬逕行舉發者，
    自違反行為日起三十日內為之。如有查證必要者，得延長之
    ，但不得逾三個月」，違反道路交通管理事件統一裁罰基準
    及處理細則第二十八條第一項、第二項（原條文為第二十九
    條，自九十五年七月一日修正為第二十八條）固有規定。然
    本處理細則條文之規定僅為訓示規定，依前揭大法官解釋意
    旨更不拘束本法院。況「舉發」與「裁決處罰」，其機關及
    性質亦有不同。而逕行舉發違規者，舉發機關應在違反行為
    日起三十日內，將有關文書或電腦資料移送管轄之公路主管
    機關，顯見在未移送之前，公路主管裁決處罰機關尚無從知
    悉該舉發事實，即無從就該違規事實予以裁決處罰。再者，
    汽車違規之裁決處罰，僅道路交通管理處罰條例第九十條第
    一項前段定有：「違反本條例之行為，自行為成立之日起；
    行為有連續或繼續之狀態者，自行為終了之日起，『逾三個
    月不得舉發』」之明文規定。本件舉發警員於九十五年五月
    十八日違規行為發生後之同年六月十六日填寫舉發通知單，
    並於九十五年六月二十二日以大宗掛號第八七○○六三號寄
    送受處分人，經臺中西屯郵局於六月二十三日妥投，有原舉
    發機關九十五年七月二十七日書函、郵局掛號信封影本等在
    卷可佐，是本件原舉發機關之舉發並未逾期，且屬合法。則
    原處分機關據以於九十五年八月十五日以中監違字第裁六○
    ─ＺＣＢ○四四四四六號裁決書予以裁罰，自非無據。又關
    於另案公警局交字第Ｚ00000000號舉發單乙案，原
    舉發機關所謂：「經檢視採證照片及違規通知單，舉發略有
    瑕疵，申訴人所述屬實」等語，究係原舉發機關因舉發通知
    單上之車主地址及郵寄掛號信封上地址誤載為「『福安里』
    『福東』十一街十巷十六號」（應為福中里福中十一街十巷
    十六號），致使該舉發通知單之送達不合法，而遭免罰等情
    （依法應另為合法送達後，再予處罰），尚待究明，受處分
    人執此質疑有兩種不同裁決云云，亦有不合，附此敘明。而
    受處分人在高速公路超速行駛部分，本院經查並無任何證據
    足資證明執勤警員有捏造事實、違法取締之情事，則執勤警
    員本其維護交通秩序、安全職責所為之逕行舉發，自應受到
    合法、正確之推定。是受處分人確有在高速公路超速行駛之
    情，堪以認定。從而，原處分機關依據道路交通管理處罰條
    例第三十三條與違反道路交通管理事件統一裁罰標準表，裁
    處該車所有人罰鍰三千元整，逾期則依裁決書處罰主文規定
    裁處，並無不當。是以本件聲明異議為無理由，應予駁回。
五、據上論斷，應依道路交通管理處罰條例第八十七條第二項、
    道路交通案件處理辦法第十九條之規定，裁定如主文。
中    華    民    國    95    年    9     月    13    日
                  交通法庭  法  官  張清洲
以上正本證明與原本無異。
如不服本裁定，應於送達後五日內，向本院提出抗告狀。
                            書記官  沈筱玲
中    華    民    國    95    年    9    月    14    日


司法院資訊處製作；財團法人民間司法改革基金會備份。
